臺灣新竹地方法院民事判決  
110年度訴字第696號
原      告  劉守欽    
訴訟代理人  劉正穆律師
複 代理 人  李秋峰律師
被      告  吳薇嫈    
訴訟代理人  彭首席律師
複 代理 人  張奕靖律師
上列當事人間請求拆屋還地等事件，本院於民國111年7月8日言
詞辯論終結，判決如下：
    主  文
被告應將坐落新竹縣○○市○○段○○○○○地號土地如本判決附圖所示
編號甲部分（面積一點五平方公尺），及同段五００之九地號土地
如本判決附圖所示編號甲部分（面積一三點九二平方公尺）、乙
部分（面積二點四一平方公尺）、丙部分（面積三點七八平方公
尺）上之建物及一切附屬建物拆除，並均將各該部分占用土地騰
空返還原告。
原告其餘之訴駁回。
訴訟費用（含地政規費）新臺幣貳萬玖仟肆佰伍拾參元，由原告
負擔百分之九十八即新臺幣貳萬捌仟捌佰陸拾肆元，由被告負擔
百分之二即新臺幣伍佰捌拾玖元。
前開第一項原告勝訴部分，於原告以新臺幣壹萬伍仟捌佰肆拾柒
元被告供擔保後，得為假執行。但被告如以新臺幣肆萬柒仟伍佰
肆拾壹元為原告供擔保後，得免為假執行。
原告其餘假執行之聲請駁回。
    事實及理由
一、訴狀送達後，原告不得將原訴變更或追加他訴，但請求之基
    礎事實同一，不在此限；不變更訴訟標的，而補充或更正事
    實上或法律上之陳述，非為訴之變更或追加，民事訴訟法第
    255條第1項第2款、第256條分別定有明文。查，原告起訴時
    聲明（一）被告應將坐落新竹縣竹北市蓮華段（以下土地段
    名均相同，本判決於論述時省略段名）499地號土地如起訴
    狀附圖所示A部分（第一層，面積以實測為主）、2A部分（
    第二層，面積以實測為主）、坐落500-9地號土地如起訴狀
    附圖所示B部分（面積以實測為主）建物及一切附屬建物拆
    除，並將該部分土地騰空返還原告；及（二）坐落498地號
    土地如起訴狀附圖所示C部分（第一層，面積以實測為主）
    、2C部分（第二層，面積以實測為主）建物及一切附屬建物
    拆除，並將該部分土地騰空返還原告及其他全體共有人（見
    本院卷第3頁書狀），嗣依新竹市地政事務所收件日期文號
    民國110年10月13日JB73字第171000號、複丈日期110年11月
    2日土地複丈成果圖（即本判決附圖，下稱：附圖，出處見
    本院卷第66頁），而為補充或更正地上物占用位置與面積（
    見本院卷第91頁原告書狀），再追加被告無權占用500-8地
    號土地之拆屋還地（見本院卷第224頁原告書狀），最後聲
    明：被告應將坐落（一）499地號土地如附圖所示甲部分（
    面積19.72平方公尺）、乙部分（面積19.62平方公尺）、丙
    部分（面積29.83平方公尺）、丁部分（面積0.32平方公尺
    ）、戊部分（面積84.93平方公尺）建物及一切附屬建物拆
    除，並將該部分土地騰空返還原告；及（二）500-9地號土
    地如附圖所示編號甲部分（面積13.92平方公尺）、乙部分
    （面積2.41平方公尺）、丙部分（面積3.78平方公尺）建物
    及一切附屬建物拆除，並將該部分土地騰空返還原告；及（
    三）498地號土地如附圖所示編號甲部分（面積20.0平方公
    尺）、戊部分（面積為19.04平方公尺）建物及一切附屬建
    物拆除，並將該部分土地騰空返還原告及其他全體共有人；
    及（四）500-8地號土地如附圖所示編號甲部分（面積1.5平
    方公尺）建物及一切附屬建物拆除，並將該部分土地騰空返
    還原告（見本院卷第338〜339頁原告書狀），揆諸前揭規定
    ，於程序上皆無不合，均應予准許。
二、原告主張：其為499（權利範圍全部）、500-9(權利範圍全
    部）、498(權利範圍1/2）、500-8地號土地（權利範圍全部
    ）以上4筆地號土地（下合稱系爭土地）所有權人，而被告
    所有坐落於新竹縣○○市○○段00○號建物含一切附屬建物（使
    用門牌號碼新竹縣○○市○○○路000巷000號，下併稱系爭房屋
    ），是為無權占有系爭土地等語，爰依民法第767條第1項、
    第821條提起本件訴訟，聲明如最後聲明所示，並願供擔保
    請准宣告假執行。
三、被告則以：伊為曾家孫媳，系爭房屋是由被告配偶曾明貴之
    祖母曾羅澄妹（下逕稱其姓名曾羅澄妹）於60年出資興建，
    位於：（一）曾羅澄妹所有土地犁頭山下段64地號，該土地
    於89年10月30日分割出同段64-21地號，90年1月3日因贈與
    由曾新龍、曾明貴兄弟倆共有各半，91年重測後成為498地
    號土地，原告於109年8月27日因買賣與曾明貴共有各1/2；
    及（二）曾羅澄妹所有之分割前499地號土地，該筆土地63
    年6月25日登記曾羅澄妹為所有權人，87年8月19日所有權人
    為曾羅澄妹之配偶曾輝榮，以買賣為原因登記取得，91年地
    籍圖重測時所有權人為曾新龍（權利範圍1/2）、曾明貴（
    權利範圍1/2），104年3月23日所有權人為曾新龍（權利範
    圍1/2）、被告（權利範圍1/2，夫妻贈與），因兩房共有物
    分割，被告取得分割後之499-1地號，曾新龍取得分割後之4
    99地號，而分割後之499地號又於110年7月20日由原告拍賣
    取得全部。至於屋後500-8、500-9地號土地，是於97年10月
    28日分割自500地號土地，且於11年後之109年3月31日，斯
    時由系爭房屋原共有人即被告大伯曾新龍，以買賣為原因取
    得500-8、500-9地號土地所有權全部，可認至遲於該時，業
    已具房地合一情形（並表列前述不動產之移轉日期、原因，
    該表附於本院卷第296頁），符合民法第425條之1規定，系
    爭房屋為有權占有系爭土地等語資為抗辯，爰答辯聲明求為
    駁回原告之訴，並願供擔保請准宣告免予假執行。
四、本件不爭執事項如下：（見本院卷第383頁筆錄）
（一）本院卷第33～51頁、第112～185頁、第226～230頁地政資料
      、土地登記簿、登記謄本、建築改良物登記簿，兩造不爭
      執其形式真正。
（二）本院卷第57～64頁、第65～66頁、第228～230頁、第280～281
      頁，本院110年11月2日勘驗期日報到單、筆錄、現場草圖
      、地政事務所111年2月23日函及附件建築平面圖、新竹縣
      政府稅務局111年4月19日覆函，及本件測量成果即收件日
      期文號110年10月13日JB73字第171000號、複丈日期110年
      11月2日複丈成果圖（即本判決附圖），兩造不爭執。
（三）本件外放109年司執字第38821號執行影卷、本院卷第108～
      110頁稅籍資料、門牌整編資料、本院卷236～244頁新竹縣
      政府稅務局111年3月2日函及附件，兩造不爭執其形式之
      真正。
（四）本院卷第102～107頁現場照片、本院卷第200～219頁空照圖
      （被證五）、第324頁空照圖（被證八）、第298～312頁（
      被告提出之平面圖及照片與說明）、第326頁照片（被證
      九），兩造不爭執其形式之真正。
五、本件爭執事項如下：（同上卷筆錄）　　　
（一）原告依據所有權人請求回復原狀排除侵害，最後聲明如本
      院卷第338～339頁所示，有無理由？
（二）被告抗辯有法定租賃關係，是否可取？
六、按：
（一）所有人對於無權占有或侵奪其所有物者，得請求返還之；
      對於妨害其所有權者，得請求除去之；有妨害其所有權之
      虞者，得請求防止之；各共有人對於第三人，得就共有物
      之全部為本於所有權之請求。但回復共有物之請求，僅得
      為共有人全體之利益為之，民法第767條第1項、第821條
      分別定有明文。原告以無權占有為原因，提起請求返還所
      有物之訴，被告就物屬原告所有而為被告占有之事實不爭
      執，而僅以被告非無權占有為抗辯者，被告應就其占有正
      當權源之事實證明之，最高法院106年度台上字第2030號
      判決意旨參見。
（二）土地及其土地上之房屋同屬一人所有，而僅將土地或僅將
      房屋所有權讓與他人，或將土地及房屋同時或先後讓與相
      異之人時，土地受讓人或房屋受讓人與讓與人間或房屋受
      讓人與土地受讓人間，推定在房屋得使用期限內，有租賃
      關係。其期限不受第449條第1項規定之限制，民法第425
      條之1第1項固定有明文。惟上開規定之適用，以土地及土
      地上之房屋原同屬一人所有，嗣所有人將土地或房屋讓與
      他人，致土地及房屋因而異其所有人為要件，倘土地及土
      地上之房屋原非屬同一人所有，即無上開規定之適用（最
      高法院109年度台上字第2269號判決意旨參見）。民法第4
      25條之1立法意旨係為保護房屋之使用權，使房屋所有權
      與土地使用權合為一體，俾促進房屋所有權之安定性，以
      調和土地與房屋之利用關係，避免危害社會經濟，在解釋
      上自應以社會經濟之維護及當事人合理之利益，為重要之
      考量。因此法條雖明揭係讓與所有權，然未辦保存登記建
      物因無法辦理所有權移轉登記，而僅得以事實上處分權讓
      與，性質上與實質之所有權無殊，應認就無法辦理所有權
      登記之建物而受讓事實上處分權者，亦有適用（最高法院
      107年度台上字第1797號判決意旨參見）。民法第425條之
      1雖係於88年4月21日始增訂，並於89年5月5日施行，且無
      溯及適用之規定，最高法院48年台上字第1457號判例則謂
      ：土地與房屋為各別之不動產，各得單獨為交易之標的，
      且房屋性質上不能與土地使用權分離而存在，亦即使用房
      屋必須使用該房屋之地基，故土地及房屋同屬一人，而將
      土地及房屋分開同時或先後出賣，其間雖無地上權設定，
      然除有特別情事，可解釋為當事人之真意，限於賣屋而無
      基地之使用外，均應推斷土地承買人默許房屋承買人繼續
      使用土地。惟於前揭法條施行前，倘有土地及土地上之房
      屋同屬一人所有，而僅將土地或僅將房屋所有權讓與他人
      ，或將土地及房屋同時或先後讓與相異之人情形，非不得
      以該判例或上開法條法理為基礎，推斷土地受讓人或房屋
      受讓人與讓與人間，或房屋受讓人與土地受讓人間，在房
      屋得使用期限內，有租賃關係，以符社會正義（最高法院
      101年度台上字第1114號判決意旨參見）。
七、查：
（一）系爭房屋屬曾羅澄妹出資興建：
　　　系爭房屋建築完成日60年1月1日（見本院卷第48頁建物登
      記謄本，登記基地地號為分割後499、499-1，即分割前之
      499地號），房屋稅最早課稅時間為61年上期，原始納稅
      義務人曾輝榮（見本院卷第236～240頁新竹縣政府稅務局1
      11年3月2日新縣稅房字第1110114930號函及附件），雖房
      屋稅納稅義務人並非必為房屋所有人，稅捐機關就房屋所
      為稅籍資料納稅義務人之記載，純為便利課稅而設，與所
      有權之取得無關，然據證人即曾輝榮之子曾明貴到庭結證
      稱：「系爭房屋現在住我跟老婆（指被告）、2個女兒跟
      兒子…房子是奶奶（指曾羅澄妹）蓋的，用貸款貸的，當
      時蓋的時候就有水泥建物後方兩條紅磚建物（指附圖甲、
      丙），因為小時候家裡沒有錢，所以才有水泥（指附圖丁
      兼戊，大致為二層之主體建物）、紅磚建物兩種建物材料
      的差別、是一次蓋好的，有超過人家之界線，是畸零地（
      指附圖500-8、500-9地號地形不方正之部分）」等語（見
      本院卷第254、259頁筆錄），並有被告提出系爭房屋室內
      平面圖、現況相片附卷可參（見本院卷第298～312頁），
      本院審酌曾羅澄妹親屬系統「曾羅澄妹（10年次）原與贅
      夫曾進添育有曾輝榮（長男，28年次），嗣曾羅澄妹與贅
      夫陳進祿再婚，曾輝榮與配偶曾姜阿鏬育有曾新龍（長男
      、52年次）、曾明貴（次男、56年次），曾新龍與配偶徐
      秀珍育有曾孝銘（長男）、曾彥良（次男）、曾家豪（三
      男、86年次）、曾曉雯（長女、85年次），曾明貴與配偶
      即被告吳薇嫈育有曾淑惠（長女、82年次）、曾淑琳（次
      女、84年次）…」（見本院卷第29頁家族體系表、第30～31
      頁舊式戶籍謄本），可見系爭房屋建築完成日60年1月1日
      左右，曾羅澄妹為一家之長、時年50歲，出資興建、原始
      取得，及至80年間與曾孫輩四代同堂之事實，應可認定。
      　　 
（二）本院基於下述第1～3點證據調查結果，認系爭房屋60年間
      興建完成之時，併同坐落之舊地號新竹縣○○市○○○○段00地
      號土地（經分割出同段64-12、64-21地號土地，並依序為
      地籍圖重測後之499、498地號土地），同屬曾羅澄妹所有
      ，嗣後因發生土地與房屋所有權分離之權利狀態，有前述
      民法第425條之1法理所揭「保護房屋之使用權，使房屋所
      有權與土地使用權合為一體，俾促進房屋所有權之安定性
      ，以調和土地與房屋之利用關係，避免危害社會經濟」之
      情形，應推斷有法定租賃關係存在，是為有權占有，故原
      告此部分之訴（指498、499地號部分），求為回復原狀、
      拆屋還地，為無理由，其訴不能准許：
　 1、關於系爭房屋產權變動狀況：
　　　系爭房屋建築完成於60年1月1日，於曾羅澄妹年近80時，
      方為87年9月15日建築改良物第1次登記，登記建號為新竹
      縣○○市○○○○段00○號（重測後為26建號）、登記基地為舊
      地號新竹縣○○市○○○○段00000地號土地、使用門牌號碼新
      竹縣竹北市犁頭山下30號、住家用、加強磚造1層建物、
      登記面積101.64平方公尺，登記權利人為曾羅澄妹之長子
      曾輝榮（見本院卷第35頁正、反面建築改良物登記簿，及
      外放司執影卷第90頁87年7月6日建物測量成果圖，8.70×1
      2.6－4.2×1.9＝101.64、單位㎡），89年9月5日由曾輝榮兩
      名兒子即長子曾新龍及次子曾明貴分割繼承各1/2，次子
      曾明貴之1/2應有部分再於104年3月16日申報夫妻贈與移
      轉於被告，109年9月8日門牌整編新竹縣○○市○○○路000巷0
      00號，110年7月26日被告經由拍賣取得其大伯曾新龍之1/
      2應有部分，至此被告成為系爭房屋單獨所有人，此時該
      門牌號碼房屋即被告住家登記坐落於499與499-1地號（見
      本院卷第238～240頁房屋稅籍登記表與紀錄表、第244頁房
      屋稅籍證明書、第236頁新竹縣政府稅務局111年3月2日新
      縣稅房字第1110114930號函、第48頁起訴後之建物登記謄
      本）。
　 2、關於499地號土地產權變動狀況：
　　　系爭房屋坐落土地為新竹縣○○市○○○○段00000地號土地，
      原為新竹縣○○市○○○○段00地號土地之一部，於42年9月17
      日因放領移轉登記為曾羅澄妹所有（見本院卷第116頁土
      地登記簿），63年6月25日分割出64-12地號土地，分割轉
      載登記為曾羅澄妹所有，87年8月17日由曾羅澄妹之子曾
      輝榮以買賣為原因，取得64-12地號土地登記所有（見本
      院卷第114及124頁土地登記簿，63年6月25日第4813號分
      割案、87年8月17日第105690號買賣案），64-12地號土地
      因91年12月14日地籍圖重測後為499地號土地，登記權利
      人曾新龍、曾明貴，104年3月23日曾明貴以夫妻贈與方式
      贈與其499地號土地之1/2應有部分於被告（見本院卷第16
      6、168頁異動索引，91年竹北字第195880號、104年竹北
      字第43590號），此時曾新龍與被告2人就499地號土地應
      有部分各為1/2，107年4月12日間499地號土地分割增加49
      9-1地號土地，並於107年4月23日分由曾新龍取得499地號
      土地單獨所有權、分由被告取得499-1地號土地單獨所有
      權（見本院卷第156、170頁異動索引、第134、136頁公務
      用謄本、第49頁分割登記契約書，107年4月12日107年竹
      北字第59290號土地分割、107年4月23日107年竹北字第63
      920號共有物分割）。
　 3、關於498地號土地產權變動狀況：
　　　系爭房屋同時坐落於新竹縣○○市○○○○段00000地號土地，
      該土地原先亦為新竹縣○○市○○○○段00地號土地之一部，於
      42年9月17日因放領移轉登記為曾羅澄妹所有（見本院卷
      第116頁土地登記簿），89年10月30日分割出64-21地號土
      地，分割轉載登記為曾羅澄妹所有，90年1月3日由曾羅澄
      妹贈與該土地於長孫曾新龍、次孫曾明貴使得上列2人成
      為該土地共有人，91年12月14日地籍圖重測後為498地號
      土地，109年8月27日曾新龍將其對498地號土地之應有部
      分1/2出賣於原告，於是原告與曾明貴成為498地號土地共
      有人，每人應有部分1/2（見本院卷第144～148、152～154
      頁異動索引、第130頁起訴後土地登記謄本，89年竹北字
      第132030號分割、90年竹北字第290號贈與、91年竹北字
      第195880號重測、109年竹北字第145360號買賣）。　 　
      　　
（三）惟查，系爭房屋興建之時坐落土地並不包含500-8、500-9
      地號土地，除了業經證人曾明貴證述：有超過人家之界線
      、是畸零地等語在卷（見本院卷第259頁筆錄第30行），
      因謝家500地號土地於97年10月28日分割出500-8、500-9
      、500-10地號土地，該3筆土地為訴外人謝興霖與謝秀敏
      共有，104年5月26日再訴外人范秀春因分割繼承而與謝秀
      敏共有、109年3月31日曾新龍因買賣而取得500-8、500-9
      地號土地所有權全部，另筆500-10地號土地最後轉由訴外
      人葉敏勤與曾玉梅共有各半，109年8月27日再由原告買受
      曾新龍前開500-8、500-9地號土地，成為500-8、500-9地
      號土地單獨所有權人（見本院卷第138、140、142頁土地
      登記謄本、第160～164、176～180、182～184頁地籍異動索
      引，109年8月27日109年竹北字第145360號買賣），此與
      前開498、499地號曾家土地上，其土地及土地上之房屋原
      【同屬一人】所有之情形明顯有異，故被告抗辯此部分不
      論中間過程如何，均可認有民法第425條之1規定之適用而
      有法定租賃權云云（見本院卷第198、294頁被告書狀），
      其所辯不足為取。
八、本判決論述之系爭房屋，範圍包括暫編之78建號且包含本判
    決附件即本院卷第105頁現場履勘照片所示之附屬建物，及
    附圖編號乙空地上所設連接甲、丙紅磚地上物之磚造圍牆：
    　　　
（一）曾新龍108年2月27日以系爭房屋權利範圍1/2及其坐落基
      地499地號土地權利範圍全部，設定第1順位最高限額抵押
      權720萬元於訴外人陳鈺金，並於108年3月15日向訴外人
      陳鈺金借款500萬元、109年3月23日向訴外人陳鈺金借款1
      00萬元，曾新龍又於109年4月8日以系爭房屋權利範圍1/2
      及其坐落基地499地號土地權利範圍全部，設定第2順位最
      高限額抵押權540萬元予訴外人曾衣玲，惟因曾新龍未如
      期清償債務，遭訴外人陳鈺金於109年10月13日聲請拍賣
      系爭房屋權利範圍1/2及其坐落基地499地號土地權利範圍
      全部（見外放司執影卷第5～17、59～60頁拍賣抵押物裁定
      、借款契約、抵押權設定契約、不動產登記謄本），經地
      政機關依執行法院囑託查封，於109年10月16日登記查封
      完畢（見外放司執影卷第27頁已執行囑託查封含傳送證明
      、同上卷第33～34頁新竹縣竹北地政事務所法院囑託限制
      登記網路作業登記完畢通知清單、同上卷第38～39頁建物
      登記謄本，及本院卷第170～172頁異動索引），經執行法
      院於執行程序中之109年12月7日，前至現場勘測並囑託地
      政人員測量系爭房屋未辦保存登記之增建部分暨辦理查封
      登記，於是地政機關將增建部分暫編新竹縣○○市○○段00○
      號、權利範圍為債務人曾新龍1/2、住家用、加強磚造、
      鐵皮2層建物，面積177.63平方公尺，第1層64.5平方公尺
      ＋第2層113.13平方公尺，測量結果系爭房屋第1層占用：4
      99地號土地37.8平方公尺；499-1地號土地26.7平方公尺
      ；498地號土地22.49平方公尺；500-9地號土地12.61平方
      公尺、第2層占用：499地號土地77.2平方公尺；499-1地
      號土地36.1平方公尺；498地號土地12.68平方公尺（見外
      放司執影卷第61～62頁執行筆錄、第64頁建物登記謄本、
      第65頁暫編78建號鐵皮測量成果圖，本院卷第242頁由新
      竹縣政府稅務局以111年3月2日函提供之測量成果圖為同1
      件建物測量成果圖：新竹縣竹北地政事務所109年11月16
      日收件、109年建測字第039470號、測量日期109年12月7
      日），案經原告拍定取得499地號土地全部，被告取得系
      爭房屋含未辦保存登記之78號權利範圍1/2，於是執行法
      院囑託地政機關塗銷查封與抵押權登記，於110年7月15日
      經地政機關辦畢（見外放司執影卷第180～182頁不動產權
      利移轉證書、同上卷第188～189頁新竹縣竹北地政事務所1
      10年7月15日函）。
（二）新竹縣政府稅務局111年4月19日新縣稅房字第1110007013
      號函覆本院以：「經核對本局房屋稅籍資料及新竹縣竹北
      地政事務所建物登記查詢資料、測量成果圖（109年建測
      字第039470號），旨揭房屋起課年月為60年1月之加強磚
      造建物，為已辦登記建物（26建號），其位置大概是複丈
      成果圖中編號戊第一層（實際位置請洽地政機關）；其餘
      未辦登記建物，本局係依前開測量成果圖所載資料據以核
      課，起課年月為105年占地面積64.50平方公尺之加強磚造
      建物，位置大概是複丈成果圖中編號甲及丙；起課年月為
      105年占地面積113.13平方公尺之鋼鐵造建物，位置大概
      是複丈成果圖中編號戊第二層。」（見本院卷第280頁函
      及第244頁稅籍證明書）。
（三）由被告提出62年至103年間之農林航空測量所航照圖（見
      本院卷第200～219頁，被證5），顯示系爭房屋坐落位置、
      樣貌，於此40年期間並無明顯改變，參照被告提出房屋室
      內平面配置圖、相對應位置及說明之照片，明確區分本件
      土地複丈成果圖編號甲為養雞、浴室、廁所、雜物、擺放
      農機具之倉庫；編號丙為洗衣曬衣區、廚房用餐區；編號
      戊為二樓鐵皮，可供相互比對（見本院卷第298～312、102
      ～107頁），並據證人曾明貴到庭結證稱：「複丈成果圖丙
      的建物包括有遮雨棚的通道，20幾年前就蓋了，小時候的
      倉庫就是現在有遮雨棚的通道的那邊，這個倉庫有1個小
      門，也就是丙的位置，以前是祖母曾羅澄妹在用，去世後
      一代接一代，現在是我在用，我用來擺農用東西，我家門
      牌是292號（舊門牌30），現在住我跟老婆、二個女兒跟
      兒子，當初我手頭沒有錢，過戶給老婆，所以才被稅捐處
      查到，多（區分）出64.50平方公尺、113.13平方公尺。
      複丈成果圖甲是浴廁、雞舍，我們全家共用1個浴室跟廁
      所，也就是本院卷107頁的老房子，88年也就是我小女兒
      出生那年，到現在我家浴室跟廁所都沒有改建過、88年92
      1大地震的時候，砂跟水從我家後面500-9土地，往前灌到
      我們家，我小女兒剛好是大地震前1天，也就是88年9月20
      日出生等語在卷（見本院卷第252～259頁筆錄），其中尤
      以不為原告反對之系爭建物唯一位於附圖甲處之浴室，由
      自屋外拍攝之氣窗（見本院卷第107頁彩色照片）、由自
      屋內拍攝之同一氣窗（見本院卷第309頁左上彩色照片）
      ，情形吻合，曾姓闔家四代同堂數十年來，於88年921大
      地震以前、於89年民法第425條之1規定施行以前，民宅唯
      一共用浴室設於附圖編號甲處，且自證人曾明貴之祖母曾
      羅澄妹原始建築開始，就沒變動過之事實，應為真正，此
      情亦與前述航照圖、室內平面配置圖、照片之證據調查結
      果，大致相合。
九、綜上，本件原告依第767條第1項規定，請求被告將未能證明
    有占用權源之500-8地號土地如附圖所示編號甲部分（面積1
    .5平方公尺），及500-9地號土地如附圖所示編號甲部分（
    面積13.92平方公尺）與乙部分（面積2.41平方公尺）、丙
    部分（面積3.78平方公尺）上之建物及一切附屬建物拆除，
    並均將前開占用土地騰空返還原告，為有理由，應予准許，
    爰判決如主文第1項所示。逾此範圍，因有推斷法定租賃關
    係存在（法理適用），如上析述，被告既有占有正當權源，
    是原告此部分之訴為無理由，應予駁回，爰判決如主文第2
    項所示。前開原告勝訴部分，兩造各陳明願供擔保請為准、
    免假執行，經核均與民事訴訟法第390條第2項、第392條第2
    項規定相符，爰各酌定相當之擔保金額予以宣告，至原告受
    敗訴部分，其假執行之聲請即失所依據，應併予駁回，如主
    文第4、5項所示。　　
十、兩造其餘攻擊及防禦方法及所提證據，於本件判決結果不生
    影響，爰不一一論列，併此說明。
十一、訴訟費用之負擔：本件訴訟標的金額或價額經核定為246
    萬7,260元（見本院卷第346頁），應徵收第一審裁判費2萬5
    ,453元，業據原告繳納，有收據1萬3,474元、1萬1,979元各
    乙紙在卷（附於本院卷第2頁反面），又本件已支出之地政
    規費4,000元，亦由原告預繳（見本院卷第55頁），以上合
    計2萬9,453元，依民事訴訟法第79條規定，按兩造勝、敗比
    例，定其負擔如主文第3項所示。　
中　　華　　民　　國　　111 　年　　8 　　月　　10　　日
                  民事庭      法　官　周美玲
以上正本係照原本作成。
如對本判決上訴，須於判決送達後20日內向本院提出上訴狀，應
按他造人數添具繕本，並按不服程度繳納第二審上訴費用，如委
任律師辦理上訴，務必同時按照不服程度依法繳納上訴審裁判費
，若未同時繳納上訴費用，依民事訴訟法施行法第9條規定，其
上訴不合程式，第一審法院得不行裁定命補繳裁判費之程序，而
逕行駁回上訴。如原告對本判決不利益之部分全部不服提起上訴
，按上訴利益新臺幣241萬9,719元計算（246萬7,260元－47,541
元），應繳納第二審上訴費用為新臺幣3萬7,437元；如被告對本
判決不利益之部分全部不服提起上訴，按上訴利益新臺幣4萬7,5
41元計算，應繳納第二審上訴費用為新臺幣1,500元。
中　　華　　民　　國　　111 　年　　8 　　月　　10　　日
                              書記官　徐佩鈴
附表：金額均新臺幣；土地段名均為新竹縣竹北市蓮華段，兩筆
      土地公告現值均為2,220元/㎡　　　　
編號 地號 位置 占用面積 占用面積×公告現值   備註 1 500-8 附圖甲  1.50㎡   1.5×2,220＝3,300   左列占用面積×公告現值合計: 47,541元 2 500-9 附圖甲 13.92㎡ 13.92×2,220＝30,624      附圖乙 2.41㎡  2.41×2,220＝5,302      附圖丙 3.78㎡ 3.78×2,220＝8,315    
附件：本院卷第105頁影本1頁（見本判決理由第八點論述）。　
附圖：新竹縣竹北地政事務所收件日期民國110年10月13日、收
　　　件字號JB73字第171000號、複丈日期民國110年11月2日複
　　　丈成果圖正本1張（出處：本院卷第66頁）。